【裁判字號】    99,抗,1103
【裁判日期】    990921
【裁判案由】    停止執行
【裁判全文】
臺灣高等法院民事裁定                  99年度抗字第1103號
    抗告人  乙○○
            甲○○
上列當事人間聲請停止強制執行事件，兩造對於中華民國99年6
月14日臺灣臺北地方法院99年度聲字第57號所為裁定提起抗告，
本院裁定如下：
    主  文
兩造抗告均駁回。
原裁定所命抗告人乙○○供擔保之金額應變更為新臺幣壹拾陸萬
陸仟陸佰陸拾柒元。
抗告費用由抗告人各自負擔。
    理  由
一、按有回復原狀之聲請，或提起再審或異議之訴，或對於和解
    為繼續審判之請求，或提起宣告調解無效之訴、撤銷調解之
    訴，或對於許可強制執行之裁定提起抗告時，法院因必要情
    形或依聲請定相當並確實之擔保，得為停止強制執行之裁定
    ，強制執行法第18條第2項定有明文。又債務人本此裁定所
    供之擔保，係以擔保債權人因債務人聲請停止強制執行不當
    可能遭受之損害獲得賠償為目的（司法院大法官會議釋字第
    403號解釋意旨參照），故其數額應依標的物停止執行後，
    債權人未能即時受償或利用該標的物所受之損害額，或其因
    另供擔保強制執行所受之損害額定之，非以標的物之價值或
    其債權額為依據。倘已斟酌債權人因債務人聲請停止執行不
    當可能遭受之損害，若無顯著失衡，雖非當事人所得任意指
    摘（最高法院98年度台抗字第776號裁判意旨參照），惟原
    法院裁定所命金額是否適當，抗告法院仍得加以斟酌。
二、本件抗告人即債權人甲○○前持原法院98年度司票字第2366
    4號本票准許強制執行裁定（下稱系爭本票裁定）為執行名
    義，聲請原法院以99年度司執字第21260號執行事件對抗告
    人即債務人乙○○所有財產強制執行在案。乙○○以系爭本
    票裁定所示本票係伊為擔保第三人李志信向甲○○借款新臺
    幣（下同）200萬元所簽發，李志信業已清償全部借款，系
    爭本票之原因債權已消滅，其乃依強制執行第14條第2項規
    定提起債務人異議之訴（原法院99年度訴字第1949號），而
    聲請在債務人異議之訴判決確定前停止上開強制執行程序，
    依首開規定，自應准許。惟甲○○執行債權迄原法院裁准乙
    ○○停止執行之聲請止，為本金100萬元及自民國98年5月5
    日（原裁定誤為96年6月4日）起至99年6月14日止按年息1%
    （原裁定誤為年息6%）計算之利息，此觀系爭本票裁定即明
    （本院卷第11、12頁），甲○○所受損害為上開執行債權須
    遲至乙○○所提債務人異議之訴事件終結後方能受償之損害
    。又遲延之債務，以支付金錢為標的者，債權人得請求依法
    定利率計算之遲延利息，民法第233條第1項亦有明定。甲○
    ○因停止執行未能立即受償可能受到之損害，應相當於法定
    遲延利息之損失。此部分利息損害之法定利率依民法第203
    條之規定，應為週年利率5%，非系爭本票裁定上所載利率。
    本院參酌乙○○所提起債務人異議之訴訴訟標的價額為100
    萬元，乃不得上訴第三審之事件，依各級法院辦案期限實施
    要點規定，其第一、二審辦案期限為一年四個月、二年，按
    年息5%計算，則甲○○因停止執行致未能即時受償之損害額
    應為16萬6,667元（1,000,000×5%÷12×40＝166,667 ，元
    以下四捨五入）。原裁定以辦案期限4年4個月計算，認乙○
    ○應提供之擔保金額為21萬6,667元，自屬過高，爰由本院
    將其應供擔保金額降低至16萬6,667元，以示公允。是原裁
    定所命乙○○供擔保金額部分，雖有未洽，應變更為16萬6,
    667元始屬適當，惟擔保金額之多寡應如何認為相當，原屬
    法院職權裁量之事項，已如上述，乙○○就此部分提起抗告
    ，僅係促使本院發動職權再次審酌本件停止執行供擔保金額
    之多寡而已，經本院審酌後，認有調整擔保金之必要，祇須
    就原裁定此部分依職權予以變更即足，無庸就此部分廢棄原
    裁定，併此敘明。從而，乙○○就原裁定所命供擔保金額部
    分提起抗告，仍為無理由，應駁回其抗告。
三、甲○○抗告意旨略以：乙○○向伊借款不還，伊聲請核發系
    爭本票裁定後仍相應不理，故意濫訟提起債務人異議之訴應
    予駁回。又債務人異議之訴雖不得上訴第三審，仍得依民事
    訴訟法第485條第4項向受訴法院提出異議，其法律效果與上
    訴第三審幾近相同等語。查甲○○所稱債務人異議之訴係濫
    訟應予駁回之情，即令屬實，然此乃異議之訴實體上有無理
    由，非法院於裁定停止強制執行時應予審酌之事項。而債務
    人異議之訴性質上屬訴訟事件，非抗告事件，尚無民事訴訟
    法第485條第4項規定之適用，甲○○以此謂應加計相當於第
    三審之辦案期間之損害，亦非可採。是甲○○抗告意旨指摘
    原裁定不當，求予廢棄，委無理由，應予駁回。
四、據上論結，本件抗告為無理由，爰裁定如主文。
中    華    民    國    99    年    9     月    21    日
                    民事第十二庭
                        審判長法  官  蕭艿菁
                              法  官  楊絮雲
                              法  官  林麗玲
正本係照原本作成。
不得再抗告。
中    華    民    國    99    年    9     月    21    日
                              書記官  陶美玲

司法院資訊處製作；財團法人民間司法改革基金會備份。
